臺灣高等法院高雄分院刑事判決　　　96年度上更(一)字第69號
上　訴　人　臺灣高雄地方法院檢察署檢察官
被　　　告　乙○○
選任辯護人　莊進祥　律師
上列上訴人因被告違反毒品危害防制條例案件，不服臺灣高雄地
方法院92年度訴字第701 號中華民國93年1 月27日第一審判決（
起訴案號：臺灣高雄地方法院檢察署92年度偵字第4853號），提
起上訴，判決後，經最高法院發回更審，本院判決如下：
     主  文
上訴駁回。
     理  由
一、公訴意旨略以：被告乙○○基於概括之犯意，自民國92年2
    月20日零時起，連續在高雄市不特定KTV 場所外，以一顆新
    臺幣（下同）250 元價格，販賣第二級毒品MDMA予不特定之
    人，迄於92年2 月27日下午11時許，在高雄市○○區○○路
    與復興路口，為警查獲，並扣得第二級毒品MDMA19顆，因認
    被告乙○○涉犯毒品危害防制條例第4 條第2 項之販賣第二
    級毒品MDMA罪嫌。
二、按犯罪事實應依證據認定之，無證據不得認定犯罪事實。又
    不能證明被告犯罪者，應諭知無罪之判決，刑事訴訟法第15
    4 條第2 項及第301 條第1 項分別定有明文。又事實之認定
    ，應憑證據，如未能發現相當證據，或證據不足以證明，自
    不能以推測或擬制之方法，為裁判之基礎（最高法院40年台
    上字第86號判例意旨可資參照）。而所謂證據，係指足以證
    明被告確有犯罪行為之積極證據而言，該項證據須適於為被
    告犯罪之證明者，始得採為斷罪之資料（參照最高法院69年
    台上字第4913號判例意旨）。認定不利於被告之事實，須依
    積極證據，苟積極證據不足為不利於被告事實之認定時，即
    應為有利於被告之認定，更不必有何有利之證據（最高法院
    亦著有30年上字第816 號判例可資參照）。
三、本件公訴人認被告乙○○涉犯毒品危害防制條例第4 條第2
    項之販賣第二級毒品MDMA罪嫌，係以被告於警偵訊時之自白
    及有扣案之毒品MDMA19顆可資佐證，為其主要依據。訊據被
    告固坦承持有第二級毒品之事實，惟矢口否認有何販賣第二
    級毒品之犯行，辯稱：伊購買之MDMA係要供自己吸食之用並
    無販賣之意思，92年2 月27日晚上11時許，伊施用過MDMA（
    俗稱「搖頭丸」）後，在高雄市○○路與復興路口，警察見
    伊行跡可疑予以臨檢，伊主動出示證件，然警員並無搜索票
    ，即強抓住伊手，對伊搜身，故警員之搜查並不合法；又當
    時伊甫施用過搖頭丸，精神恍惚，且很疲倦，警員製作筆錄
    時，是先寫在紙上，要伊配合作答，其會向檢察官求情，是
    以伊在警偵訊時之自白，係出於警方之疲勞訊問及利誘所為
    之供述，並不實在云云。經查：
  (一)查警員係於92年2 月27日晚上11時許巡邏至於上揭地點時，
    見被告神情有異，而該處是青少年容易犯罪之地點，乃上前
    盤查，經警員出示證件後，因觸摸到被告身體，發現有異，
    請被告出示證件，經被告同意，而提出上開搖頭丸之情，業
    據證人即警員甲○○於原審審理時證述明確（見原審卷第12
    7 頁），就被告同意夜間詢問乙節，警詢筆錄並已記明斯旨
    （見警卷第2 頁），依刑事訴訟法第131 條之1 規定，雖無
    搜索令狀，警員之搜索並不違法。
  (二)再按除有刑事訴訟法第100 條之3 第1 項所列之4 項情形，
    司法警察官或司法警察詢問犯罪嫌疑人，不得於夜間行之，
    但經受詢問人同意者，依該條項第1 款規定則不在此限，揆
    其立法意旨，係因夜間乃休息之時間，為尊重人權及保障程
    序之合法性，並避免疲勞訊問，乃增訂該條文，是以司法警
    察官或司法警察在夜間詢問犯罪嫌疑人時，除有其他法定事
    由外，自應先行詢問犯罪嫌疑人是否明示同意，即犯罪嫌疑
    人於明示同意夜間詢問後，該次筆錄製作完成前，亦得於任
    何時間變更其同意，改拒絕繼續接受夜間詢問，司法警察官
    或司法警察並應即時停止其詢問行為，遇有詢問筆錄製作完
    成後，欲再行詢問者，亦應重為詢問犯罪嫌疑人是否同意，
    並為相同之處理。不得僅因已取得犯罪嫌疑人之同意，即謂
    司法警察官或司法警察有繼續詢問犯罪嫌疑人至全部詢問事
    項完成為止，或於同一夜間有權多次詢問犯罪嫌疑人並製作
    筆錄，否則無異變相限制犯罪嫌疑人同意權之行使，除難免
    疲勞詢問之流弊外，亦與立法之目的相抵觸，是違反該規定
    製作之筆錄，自屬因違背法定程序取得之證據。本件警方於
    92年2 月27日凌晨1 時即夜間為被告製作筆錄時，固經被告
    明示同意，然嗣於凌晨3 時第2 次為被告製作筆錄時，並未
    詢問被告是否明示同意，此經證人即製作筆錄之警員甲○○
    於原審審理時證述屬實，揆諸前揭說明，自應認該第2 次警
    詢筆錄並無證據能力。
  (三)至警方第1 次對被告製作筆錄，固係夜間製作，然經原審當
    庭勘驗被告警訊時之錄音帶，該錄音係屬全程錄音，警方確
    有訊問被告是否同意夜間訊問，經被告同意後始加以訊問，
    而訊問過程中係採一問一答之方式為之，並有訊問被告精神
    狀態是否正常，被告回稱正常等語，此有原審勘驗筆錄在卷
    可稽（見原審卷86頁至87頁）。是以，被告辯稱於警訊之供
    述係屬精神恍惚疲勞狀況下之非自由陳述，顯非可採。而刑
    事訴訟法之所以規定司法警察（官）詢問犯罪嫌疑人時，除
    有急迫情況且經記明筆錄外，應全程連續錄音，必要時，並
    應全程連續錄影，考其立法目的，在於建立詢問筆錄之公信
    力，並擔保詢問程序之合法正當，亦即在於擔保犯罪嫌疑人
    對於詢問陳述係出於自由意思及筆錄所載內容與陳述相符（
    最高法院88年台上字第5762號判決意旨參照），本件原審勘
    驗上開第1 次警詢錄音帶時，發現警詢筆錄第2 頁第10行以
    原子筆補載之「我於92年2 月20日開始販賣至27日」等語，
    被告於警詢時並未陳述，此有原審勘驗筆錄可查，證人甲○
    ○於原審審理亦證稱：該補記部分是移送到移送組時，移送
    組認為這樣比較完整，在移送專責時補記的，不是我們在警
    詢時（指第1 次）記的等語（見原審卷第126 頁），是該補
    記部分既非出於被告之供述，自不得作為被告犯罪之證據。
  (四)本件扣案之紅色及綠色錠劑19顆，經原審送驗結果其中紅色
    錠劑確屬於第二級毒品MDMA成分，而綠色錠劑則為第二級毒
    品甲基安非他命、MDMA成分，此有高雄醫學大學附設中和紀
    念醫院92年4 月8 日檢驗報告一份在卷可稽（見原審卷第13
    頁）。而被告於92年2 月28日第1 次警詢時固自白稱：該毒
    品是伊自己要吸食及販賣之用，一顆賣250 元，大約都在每
    天凌晨（時間不一定），地點都在高雄市不特定KTV 外面賣
    給不特定人食用等語（見警卷第1 、2 頁），其於同日檢察
    官偵訊時亦供稱：有自92年2 月21日起販賣，每顆250 元，
    都在高雄市不特定KTV 販賣等語（見偵查卷第4 頁），惟按
    被告之自白，不得作為有罪判決之唯一依據，仍應調查其他
    必要之證據，以察其是否與事實相符，立法目的乃欲以補強
    證據擔保自白之真實性。亦即以補強證據之存在，藉之限制
    自白在證據上之價值。而所謂補強證據，則指除該自白本身
    外，其他足以證明自白之犯罪事實確具有相當程度真實性之
    證據而言，雖其所補強者，非以事實之全部為必要，但亦須
    因補強證據與自白之相互利用，而足使犯罪事實獲得確信者
    ，始足當之，被告於警偵訊時雖有上開販賣毒品MDMA之自白
    ，惟其於原審及本院審理時已翻異稱：伊購毒品MDMA只是要
    供自己施用，非欲販賣，且未曾販賣等語。是被告之上開自
    白是否真實，已足滋疑。而上開毒品依被告於警詢時之供述
    係於92年2 月27日下午11時許，在高雄市○○區○○路與六
    合路口，向綽號「阿寶」之男子購買等情（見警卷第1 頁）
    ，依公訴人所認定之查獲時點及被告上開供述，足認被告向
    真實姓名年籍不詳綽號「阿寶」之男子購得扣案之毒品後不
    久即為警逮捕。而公訴人起訴之犯罪事實，係認定被告自92
    年2 月20日零時許起即開始販賣，自與被告購入扣案之毒品
    有時間上之落差，換言之，扣案之毒品並無法作為認定被告
    有於公訴人所述之時間販賣第二級毒品之不利證據。況被告
    於92年2 月28日經警方移送檢察官複訊後，檢察官即以被告
    有施用第二級毒品之罪聲請觀察勒戒，經原審法院以92年毒
    聲字第1261號裁定觀察勒戒，有臺灣高等法院被告全國前案
    紀錄表在卷可參，而經本院調閱被告觀察勒戒資料臺灣高雄
    看守所附設勒戒處所之施用毒品傾向評估標準紀錄表之臨床
    徵候亦記載被告有「安非他命陽性反應」，再參諸高雄醫學
    大學附設中和紀念醫院檢驗扣案之19顆毒品中有6 顆是甲基
    安非他命及MDMA成分之情，足見被告確有施用安非他命之情
    形，其所供購入上開毒品乙節，即非虛妄。至被告被查獲，
    經警採其尿液送驗結果，其尿液並無毒品反應，而與看守所
    之檢驗不符，固有高雄市立凱旋醫院92年3 月13日檢驗成績
    書在卷可憑（見原審卷第94頁），然觀諸該檢驗成績所載，
    警方係於92年3 月7 日將尿液送驗，距其於同年2 月28日採
    尿時間已逾7 日，自有可能該尿液自行分解結果而無法驗出
    毒品反應，然尚不能執此即認被告未有施用毒品之事實。
  (五)綜上所述，公訴人認定被告有販賣第二級毒品之犯行，係以
    被告於第1 次警詢及檢察官偵查中之自白及有扣案之19顆毒
    品佐證，為其論據，然查該等扣案之毒品，僅能證明被告有
    施用第二級毒品之事實，而不能證明被告自92年2 月20日起
    有販賣第二級毒品之犯行，已如前述，是公訴人所舉之事證
    ，並無法使本院形成與事實相符之確信，被告被訴犯罪要屬
    無法證明，原審因而諭知被告無罪，即無不合，檢察官上訴
    指摘原審諭知被告無罪為不當，非有理由，應予駁回。
四、至於被告持有第二級毒品犯行部分，由於被告另涉有施用毒
    品犯行（台灣高雄地方法院檢察署92年度毒偵字第1161號）
    ，其持有第二級毒品後施用，應為施用毒品之行為所吸收，
    爰由台灣高雄地方法院檢察署另行依法偵結，併此敘明。
五、據上論斷，應依刑事訴訟法第368條，判決如主文。
本案經檢察官許月雲到庭執行職務。
中　　華　　民　　國　　96　　年　　5 　　月　　31　　日
                  刑事第四庭    審判長法  官  蕭權閔
                                      法  官  吳進寶
                                      法  官  陳吉雄
以上正本證明與原本無異。
如不服本判決應於收受本判決後10日內向本院提出上訴書狀，其
未敘述上訴理由者，並得於提起上訴後10日內向本院補提理由書
狀（均須按他造當事人之人數附繕本）「切勿逕送上級法院」。
中　　華　　民　　國　　96　　年　　6 　　月　　4 　　日
　　　　　　　　　　　　　　　　　　　書記官  梁美姿
                                                      Q
